【裁判字號】    99,台上,5299
【裁判日期】    990826
【裁判案由】    違反毒品危害防制條例等罪
【裁判全文】
最高法院刑事判決            九十九年度台上字第五二九九號
上  訴  人  甲○○
選任辯護人  林春發律師
上列上訴人因違反毒品危害防制條例等罪案件，不服台灣高等法
院台南分院中華民國九十九年六月二十四日第二審判決（九十九
年度上訴字第二０九號，起訴案號：台灣嘉義地方法院檢察署九
十八年度偵字第二八二０、四七七五號），提起上訴，本院判決
如下：
    主  文
上訴駁回。
    理  由
按刑事訴訟法第三百七十七條規定，上訴於第三審法院，非以判
決違背法令為理由，不得為之。是提起第三審上訴，應以原判決
違背法令為理由，係屬法定要件。上訴第三審法院之案件，是否
以判決違背法令為上訴理由，應就上訴人之上訴理由書狀加以審
查，如果上訴理由書狀並未依據卷內訴訟資料，具體指摘原判決
不適用何種法則或如何適用不當，或所指摘原判決違法情事，顯
與法律規定得為第三審上訴理由之違法情形，不相適合時，均應
認其上訴為不合法律上之程式，予以駁回。至原判決究有無違法
，與上訴是否以違法為理由，係屬二事。本件原審經審理結果，
認為上訴人甲○○販賣第一級毒品海洛因、第二級毒品甲基安非
他命等犯行均明確，因而維持第一審所為，依想像競合犯從一重
論處上訴人如原判決附表編號一所示販賣第一級毒品罪刑（處有
期徒刑十五年十月），及如該附表編號二、三所示販賣第二級毒
品二罪罪刑（各處有期徒刑七年六月），並定其應執行刑為有期
徒刑十八年，已詳敘調查、取捨證據之結果及憑以認定犯罪事實
之心證理由。並就上訴人否認犯行之供詞及所辯各語認非可採，
予以論述。而原判決對上訴人於第一審辯稱其前於民國九十八年
三月三十一日警詢時，因有施用毒品之戒斷症狀，意識不清，無
法接受詢問，故所為自九十八年一月初開始迄同年二月下旬，利
用持有之0000000000號行動電話與買受人聯絡，販賣
甲基安非他命之自白不具任意性等語，已援引第一審勘驗該警詢
錄音之結果與證人即承製警詢筆錄警員謝國麟之供證，說明該次
警詢係採一問一答方式，上訴人回答流暢，並無毒癮發作、服用
安眠藥等精神不濟致不能陳述，或受強暴、脅迫等不法取供而非
出於自由陳述等情形，且調查當時亦無夜間疲勞詢問之情形，所
辯自白非出於自由意志云云，顯然不足採信，予以指駁。核與證
據法則尚無違背。上訴意旨指摘原判決將上訴人於原審所持因警
詢前一、二日「未接受」美沙冬治療致毒癮發作之辯詞，誤解為
因「接受」美沙冬治療致毒癮發作云云，於上開上訴人自白任意
性之判斷，不生影響，自非適法之第三審上訴理由。又原判決依
憑證人蔡金城在偵查中所為於原判決附表編號一所示時、地，向
上訴人購買海洛因、甲基安非他命之供證，核與卷附九十八年二
月七日交易毒品當天彼等二人電話通訊監察譯文內容相符，佐以
上訴人警詢中之上開自白，因認上訴人確有該次販賣毒品行為，
對上訴人否認此部分犯行，所辯蔡金城係因與上訴人間之債務糾
葛遭上訴人毆打始挾怨誣告等語，及蔡金城嗣於法院審理時更易
前詞，改稱其確因與上訴人之債務糾葛受毆，思為報復，而藉詞
購買毒品，擬約出上訴人後施加毆打云云，亦以上訴人所辯如何
前後反覆不一，蔡金城審理中之供證如何違背常理而顯係事後杜
撰，且彼等二人所述上訴人對蔡金城毆打施暴之時間顯然兩歧，
上訴人甚而曾於第一審表明與上訴人素不相識，核與上開設詞誣
攀之辯解，尤相矛盾，因認均無足取等語，詳為指駁說明；另就
上訴人如原判決附表編號二、三所示販賣甲基安非他命予賴嘉泰
部分之犯行，則以上訴人於警詢中已就照片指認賴嘉泰即向其購
買甲基安非他命，綽號「胖子」之男子，而賴嘉泰於偵查、第一
審中亦屢證稱先後二次分別於各該編號所示時、地向上訴人購買
甲基安非他命，核與卷附彼等電話之通訊監察譯文內容所示彼等
互動聯絡情形若合符節，雖該電話內容均未明言毒品種類、數量
及價格等，然其中諸多含意隱諱不明之語詞，適與一般毒品交易
常代以暗語之情形相當，且賴嘉泰與上訴人間素無怨隙，當無無
端設詞誣攀之可能，因認上訴人確販賣甲基安非他命予賴嘉泰，
並說明賴嘉泰於第一審審理時所為證詞，對於向上訴人購買毒品
之次數、時間固不盡相符，然施用毒品者對於購買毒品之時、地
、次數等細節，囿於記憶之客觀侷限，無法鉅細靡遺逐一陳明，
本屬事理之常，經提示通訊監察譯文後，賴嘉泰既已明確證述於
該附表編號二、三所示時間向上訴人購買甲基安非他命，其證詞
自不因前後不一而不足採信，對嗣於法院審理時，上訴人所辯及
賴嘉泰翻異前供另稱彼等僅合資購買毒品云者，亦以賴嘉泰就與
上訴人合資之情節，前後多次所述並不相符，甚而上訴人於第一
審準備期日竟稱未曾代賴嘉泰購買毒品，似又否認彼等曾合資買
毒，益徵上開所辯及更易之言，純屬事後圖卸、迴護而難採信等
語，詳為指駁。此均為原審本其職權之行使，對調查所得之證據
定其取捨，為價值上之判斷，據以於判決內認定上訴人販賣毒品
之犯行，顯無違背客觀上之經驗法則與論理法則。上訴意旨或以
蔡金城最後一次於九十八年五月十日施用海洛因，當時上訴人正
羈押禁見中之與本件販賣毒品犯罪成立無涉事項，指摘原判決認
定上訴人販賣毒品予蔡金城，採證認事不當；或未依卷證，任憑
己意，指摘原審就蔡金城交付一千五百元予上訴人是否為清償債
務一節未予查明；或置原判決上開論述於不顧，猶以原審交互詰
問前上訴人正遭羈押禁見中，蔡金城則去向不明，互無串證可能
，故彼等嗣於公開審判交互詰問時所言蔡金城未向上訴人購買毒
品一節，應屬真正，而重為事實之爭執，並指摘原審捨棄上訴人
與蔡金城該公開審判中之供述不採，卻採信彼等於偵查中所為蔡
金城向上訴人購買毒品之陳述，係屬採證違法云云；或猶執陳詞
，以賴嘉泰所述向上訴人買毒之時間、次數不符，指摘原判決採
為科刑判決之基礎，有所不當云云。均非適法之第三審上訴理由
。再者，原判決駁回上訴人關於傳訊並詰問證人蔡金城、賴嘉泰
之聲請，業於理由中說明該二證人已於第一審審理時多次到庭，
由上訴人及其選任辯護人分別行使詰問權，且經細繹上開聲請調
查證據之待證事項，無非就該二證人前後供證內容矛盾之處提出
質疑，然此係何者較具憑信性之問題，屬事實審法院採證認事職
權，是該二證人前所供證內容並無不明確而應再予訊問之必要，
依刑事訴訟法第一百九十六條關於證人已由法官合法訊問，且於
訊問時予當事人詰問之機會，其陳述明確別無訊問之必要者，不
得再行傳喚之規定，該二證人應認為無再傳喚之必要等情甚詳。
顯無上訴意旨所指證據調查職責未盡之違法。至其餘上訴意旨，
則係就屬原審採證認事職權之適法行使及原判決已說明事項，徒
憑己見，任意指摘為違法，且仍為單純事實之爭執，要難謂為適
法之第三審上訴理由。依上揭說明，本件上訴不合法律上之程式
，應予駁回。
據上論結，應依刑事訴訟法第三百九十五條前段，判決如主文。
中    華    民    國  九十九  年    八    月  二十六  日
                      最高法院刑事第四庭
                          審判長法官  張  淳  淙
                                法官  劉  介  民
                                法官  蔡  彩  貞
                                法官  張  春  福
                                法官  林  勤  純
本件正本證明與原本無異
                                      書  記  官
中    華    民    國  九十九  年    八    月   三十   日
                                                      K

司法院資訊處製作；財團法人民間司法改革基金會備份。
